【裁判字號】    98,交聲,206
【裁判日期】    980904
【裁判案由】    聲明異議
【裁判全文】
臺灣臺南地方法院交通事件裁定         98年度交聲字第206號
移送機關    交通部公路總局嘉義區監理所臺南監理站
異議人即
受處分人    乙○○
上列異議人即受處分人因違反道路交通管理處罰條例案件，對於
交通部公路總局嘉義區監理所臺南監理站民國98年2月10日所為
之裁決處分（處分案號：嘉監南字第裁74-S00000000號）聲明異
議，本院裁定如下：
    主    文
異議駁回。
    理    由
一、原處分意旨略以：異議人即受處分人乙○○（下稱異議人）
    所有之車牌號碼7S-0290號自用一般小客車，於民國98年1月
    3日14時許，在臺南市○○路與安吉路口處，因有「領有號
    牌而未懸掛行駛」之違規行為，經臺南市警察局交通隊員警
    攔停製單舉發，嗣交通部公路總局嘉義區監理所臺南監理站
    （下稱原處分機關）以其違規事實明確，依道路交通管理處
    罰條例第12條第1項第7款、第12條第2項及違反道路交通管
    理事件統一裁罰基準表之規定，裁處異議人罰鍰新臺幣（下
    同）5,400元並牌照吊銷等語。
二、本件聲明異議意旨略以：異議人因腳部受傷，多日未駕駛所
    有之7S-0290號自小客車，於98年1月3日請第三人甲○○開
    去加油站加油，甲○○行駛至海環街與海中街口時，忽聞車
    前有異物掉落聲，隨即下車察看，發現車前懸掛之車牌因螺
    絲鬆脫致車牌掉落，因一時無工具可懸掛，於是將車牌拾起
    放置前座旁，待加油後返家找零件將車牌掛上，非故意拆下
    車牌不裝，因不明法規，且屬無心之過，不知法如此之重，
    其返回異議人家後即將車牌掛妥，懇請裁處不罰等語。
三、按汽車有已領有號牌而未懸掛或不依指定位置懸掛之情形者
    ，處汽車所有人新臺幣3,600元以上10,800元以下罰鍰，並
    禁止其行駛；牌照吊銷之，道路交通管理處罰條例第12條第
    1項第7款及第2項分別定有明文。
四、經查：
  (一)異議人所有車牌號碼7S-0290號之自用小客車，於上開時地
    因有領有號牌未懸掛之情事，經臺南市警察局交通隊員警攔
    停製單舉發，嗣經原處分機關依法裁處異議人罰鍰5,400元
    及吊銷牌照等情，有臺南市警察局98年1月3日南市警交字第
    S00000000號舉發違反道路交通管理事件通知單及原處分機
    關98年2月10日嘉監南字第裁74-S00000000號裁決書各1份附
    卷可稽，且為異議人所不否認，此部分事實堪可認定。
  (二)異議人雖辯稱係委託第三人甲○○於駕駛途中，汽車車牌掉
    落，因而放置於車上，非故意拆下車牌不裝，因不明法規，
    且屬無心之過等語；然查：
    1.證人即本件舉發員警樊明義到庭結證稱：當時其有查看前
      車牌之鎖螺絲處（孔），都完好的，沒有被破壞的跡象，
      也沒有不能懸掛的情形，掛牌處與車上都沒有螺絲等語（
      見98年4月10日訊問筆錄第6-7頁），經核異議人上開辯詞
      與證人樊明義上開證言不符，已難認異議人所辯車牌係第
      三人甲○○駕駛途中掉落等語為可採。
    2.按汽車號牌每車兩面，應正面懸掛於車輛前後端之明顯適
      當位置，又不得駕駛未掛附車牌之車輛行駛於道路，本係
      道路交通安全規則第11條第1項第1款、道路交通管理處罰
      條例第12條第1項第7款所明定，而第三人甲○○為考取駕
      駛執照之人，自不得諉為不知。因此，依異議人之上開辯
      詞，系爭車輛之駕駛人甲○○明知前車牌未附掛在原應附
      掛位置之情況下，猶駕駛該車行駛於道路，則第三人甲○
      ○於駕車之際，顯有違反前述交通法規之客觀行為與主觀
      意思甚明。因此，縱異議人前述為真，第三人甲○○於行
      車途中，既已知汽車號牌掉落，即不得再行駕駛該車輛，
      且第三人甲○○當時乃係在臺南市區內，並非無其他人車
      之鄉間郊外，自應將車暫停於路旁，待鎖妥車牌後始得再
      行駕駛該車上路，故縱使第三人甲○○於返回家中後即將
      車牌掛妥，仍不構成不罰之正當事由。
    3.又本件異議人為上開車輛之所有人，即使異議人將車輛交
      予第三人甲○○時，該車牌並未掉落，然本院審酌監理站
      製發之車牌一般均有4孔而得以4顆螺絲將車牌固定於車體
      上，雖一般車輛經常僅以2顆螺絲固定，然除非2（或4）
      顆螺絲同時以工具取下，否則要發生2（或4）顆螺絲同時
      因鬆脫而掉落之情形實不易發生，即使偶然發生，亦應認
      係汽車所有人疏於注意所致，因此，即使認異議人前述為
      真，異議人為上開車輛之所有人，卻將車牌隨時可能掉落
      之車輛交予第三人，且未告知第三人車牌隨時可能掉落，
      亦未告知第三人車牌如掉落即不可繼續駕駛等情，故異議
      人既有上述疏失，自非不可歸責。
  (三)綜上所述，異議人所有之上開車輛有領有號牌未懸掛，而行
    駛於道路之違規行為，應堪認定。異議人既為系爭車輛之所
    有人，則原處分機關據以援引道路交通管理處罰條例第12條
    第1項第7款、第12條第2項及違反道路交通管理事件統一裁
    罰標準表之規定，裁處異議人罰鍰5,400元，並牌照吊銷等
    處分，核無違誤或不當，本件異議為無理由，應予駁回。
五、據上論結，應依道路交通管理處罰條例第87條第2項、道路
    交通案件處理辦法第19條，裁定如主文。
中    華    民    國    98    年    9     月    4     日
                    交通法庭  法  官 張家瑛
以上正本證明與原本無異。
如不服本裁定，應於收受送達後5日內向本院提出抗告狀。（應
附繕本）
                              書記官 李淑惠
中    華    民    國    98    年    9     月    7     日


司法院資訊處製作；財團法人民間司法改革基金會備份。
